臺灣高等法院高雄分院刑事裁定
111年度毒抗字第185號
抗  告  人  
即  被  告  呂科霖




上列抗告人因聲請強制戒治案件，不服臺灣高雄地方法院中華民
國111年4月20日裁定(111年度毒聲字第316號) ，提起抗告，本
院裁定如下：
    主  文
抗告駁回。
    理  由
一、抗告意旨略以：抗告人即被告呂科霖（下稱抗告人）有無繼
    續施用毒品之傾向，應依具體個案之臨床實務及相關事證綜
    合判定，又毒品危害防制條例有關第20條、23條、24條之修
    正，實屬憲法下為保障人身自由、生存權、健康權等基本人
    權，由國家在資源許可內，積極維護國民身心之健康之最低
    保障義務，是懇請詳予審核抗告人之案件，撤銷原裁定云云
    。
二、犯施用第一、二級毒品之罪者，檢察官應聲請法院裁定，令
    被告入勒戒處所觀察、勒戒，其期間不得逾2月；觀察、勒
    戒後，檢察官依據勒戒處所之陳報，認受觀察、勒戒人有繼
    續施用毒品傾向者，檢察官應聲請法院裁定令入戒治處所強
    制戒治，其期間為6個月以上，至無繼續強制戒治之必要為
    止，但最長不得逾1年，毒品危害防制條例第20條第1項、第
    2項後段定有明文。又針對有無繼續施用毒品傾向之評估標
    準，乃以受勒戒人勒戒後結果併參酌勒戒前各種情況，作為
    評估依據，依法務部訂頒「有無繼續施用毒品傾向評估標準
    評分說明手冊」係以「前科紀錄與行為表現」、「臨床評估
    」及「社會穩定度」三大項合併計算總分，每一大項皆有靜
    態因子與動態因子評分，靜態因子分數總分在60分（含）以
    上者，評估為「有繼續施用毒品傾向」；在60分以下者，若
    與動態因子相加總分在60分（含）以上，亦為「有繼續施用
    毒品傾向」；相加總分不足60分者，評估為「無繼續施用毒
    品傾向」。而「前科紀錄與行為表現」係評估毒品犯罪相關
    司法紀錄、首次毒品犯罪年齡、其他犯罪相關紀錄、入所時
    尿液毒品檢驗、所內行為表現等因素；「臨床評估」係評估
    物質使用行為、合法物質濫用、使用方式、使用年數、精神
    疾病共病（含反社會人格）、臨床綜合評估（含病識感、動
    機、態度、就醫意願）等因素；「社會穩定度」則係評估工
    作、家庭等因素。是被告有無繼續施用毒品傾向係依具體個
    案之臨床實務及相關事證綜合判定，有其專業性，且衡酌強
    制戒治目的係為協助施用毒品者戒斷毒品心癮、身癮所為之
    一種保安處分，而上開評估標準係適用於每一位受觀察勒戒
    處分之人，具一致性、普遍性、客觀性，倘其評估由形式上
    觀察要無擅斷或濫權等明顯不當情事，法院應予尊重。
三、查抗告人因施用第一級、第二級毒品，經臺灣高雄地方法院
    以110年度毒聲字第445號裁定令入勒戒處所觀察、勒戒後，
    由法務部○○○○○○○○附設勒戒處所依照法務部110年3月26日法
    矯字第11006001760號函修正後「有無繼續施用毒品傾向評
    估標準紀錄表」暨「有無繼續施用毒品傾向評估標準說明手
    冊」之評分結果，抗告人靜態因子64分（含「毒品犯罪相關
    司法紀錄，得分10分」、「首次毒品犯罪年齡20歲以下，得
    分10分」、「其他犯罪相關紀錄7筆，得分10分」、「入所
    時尿液毒品反應：多種，得分10分」、「多重毒品濫用:有
    ，海洛因、安非他命，得分10分」、「合法物質濫用：菸、
    酒，得分4分」、「使用年數：超過1年，得分10分」）及動
    態因子8分（含「所內行為表現：持續於所內抽菸，得分2分
    」、「臨床綜合評估：CGI重度，得分6分」），合計72分，
    且評定「有繼續施用毒品傾向」等情，有該所111年4月12日
    高戒所衛字第11110002530號函暨所附有無繼續施用毒品傾
    向證明書及有無繼續施用毒品傾向評估標準紀錄表各1份可
    佐（見臺灣高雄地方檢察署110年度毒偵緝字第164號卷第61
    至65頁）；又上開評分結果係該所相關專業知識經驗人士，
    依本職學識就抗告人前科紀錄與行為表現、臨床評估、社會
    穩定度等因素綜合判斷，憑以獲致具科學驗證所得之結論，
    自得採為判斷抗告人有無繼續施用毒品傾向之證明。是依前
    述本件檢察官聲請應屬有據，原審乃依毒品危害防制條例第
    20條第3項、第2項後段裁定被告令入戒治處所施以強制戒治
    ，其期間為6個月以上至無繼續強制戒治之必要為止，但最
    長不得逾1年，其認事用法並無違誤，抗告人仍以其個人意
    見提起抗告為無理由，應予駁回。
據上論斷，應依刑事訴訟法第412條，裁定如主文。
中　　華　　民　　國　　111 　年　　5 　　月　　19　　日
                  刑事第五庭    審判長法  官  簡志瑩
                                      法  官  張盛喜
                                      法  官  陳美燕
以上正本證明與原本無異。
不得再抗告。
中　　華　　民　　國　　111 　年　　5 　　月　　19　　日
                                      書記官  洪以珊